臺灣高雄地方法院民事裁定
108年度消債更字第153號
聲  請  人  杜永利  
0000000000000000

代  理  人  王芊智律師
上列聲請人因消費者債務清理事件聲請更生，本院裁定如下：
    主  文
聲請人杜永利自中華民國一百零八年十月二十九日下午四時起開
始更生程序。
命司法事務官進行本件更生程序。
    理  由
一、聲請意旨略以：伊無力清償債務，曾請求銀行公會協商成立
    ，然收入不豐，勉為償還數期後仍不得已毀諾，實有不可歸
    責於己之事由致不能履行，爰聲請准予更生等語。
二、按債務人不能清償債務或有不能清償之虞者，得依本條例所
    定更生或清算程序，清理其債務。債務人無擔保或無優先權
    之本金及利息債務總額未逾新臺幣（下同）12,000,000元者
    ，於法院裁定開始清算程序或宣告破產前，得向法院聲請更
    生。法院開始更生程序之裁定，應載明其年、月、日、時，
    並即時發生效力。法院裁定開始更生或清算程序後，得命司
    法事務官進行更生或清算程序，必要時得選任律師、會計師
    或其他適當之自然人或法人一人為監督人或管理人。消費者
    債務清理條例（下稱本條例）第3 條、第42條第1 項、第45
    條第1 項及第16條第1 項分別定有明文。
三、經查：
㈠、聲請人曾向台東區中小企業銀行請求銀行公會協商債務方案
    成立，約定自民國95年6月起，分120期，利率6％，每月清償
    新臺幣（下同）22,700元，惟聲請人僅繳納4期即未依約繳
    款，而於96年1月通報毀諾，此有國泰世華銀行陳報狀（卷
    第107至112頁）可參。按消債條例第151 條第9 項準用同條
    第7 項但書所稱「因不可歸責於己之事由，致履行有困難」
    之情形，僅須於法院就更生或清算之聲請為裁判時存在即為
    已足，至債務人於履行困難之事由發生前有無違約不履行行
    為，與該事由是否不可歸責於債務人之判斷尚屬無涉（另參
    考98年第1 期民事業務研究會第26號之司法院民事廳消費者
    債務清理條例法律問題研審小組意見）。又依消債條例第15
    1 條第9 項準用同條第8 項再準用第75條第2 項之規定，債
    務人可處分所得扣除自己及依法應受其扶養者所必要生活費
    用之餘額，連續3 個月低於協商方案應清償之金額者，推定
    有不可歸責於己之事由致履行有困難。經查，聲請人於96年
    時申報所得雖為991,928元，平均每月所得為82,661元（本
    件元以下均採四捨五入計算），此有財政部高雄國稅局96年
    綜合所得稅核定通知書（卷第103頁）在卷可按，惟其目前
    平均每月收入約30,333元，扣除108年度依主管機關所公告
    高雄市每人每月最低生活費13,099元之1.2倍即15,719元，
    及母親扶養費1,523元後（詳後述），僅餘13,091元，顯已
    無法負擔每月22,700元之還款金額，堪認聲請人之收入無法
    持續支應前揭生活開支及協商款項，有不可歸責於己之事由
    ，致不能繼續履行原協商條件。
㈡、聲請人於106年度及107年度申報之所得分別為359,417元、32
    8,814元，平均每月所得各為29,951元、27,401元，名下有2
    001年出廠車輛1部，聲請人稱因車輛故障，業於10幾年前以
    35,000元售予汽車報廢場；又聲請人自90年7月1日起於國光
    汽車客運股份有限公司擔任站務員，108年1至5月平均每月
    收入（含年終獎金）約為30,333元【計算式：（26,428＋31,
    523＋27,706＋29,400＋30,461）÷5＋14,745÷12＝30,333】，現
    未領取任何補助，成年子女亦未給付扶養費等情，有財政部
    高雄國稅局106年至107年綜合所得稅各類所得資料清單及財
    產歸屬資料清單（卷第8至10頁）、財產及收入狀況說明書
    （卷第3頁）、債權人清冊（卷第4頁）、戶籍謄本（卷第14
    頁）、勞工保險被保險人投保資料表（卷第11頁）、個人商
    業保險查詢結果表（卷第74頁）、財團法人金融聯合徵信中
    心前置協商專用債權人清冊（卷第5至7頁）、信用報告（卷
    第45至46頁）、高雄市政府社會局函（卷第32頁）、國光汽
    車客運股份有限公司傳真（卷第36頁）、薪資明細（卷第12
    頁、第54頁）、在職證明（卷第53頁）、存簿（卷第67至69
    頁）等附卷可證。則在別無其他資料可認聲請人有其他收入
    之情形下，以其108年1至5月每月平均收入30,333元核算現
    在償債能力之基礎，堪認妥適。
㈢、關於聲請人個人日常必要支出部分，聲請人主張與配偶、2
    名子女一同於長子所有房屋居住，每月房貸16,409元，由聲
    請人負擔3,000元，並提出長子之存簿（卷第99至102頁）在
    卷可稽。按債務人必要生活費用，以最近一年衛生福利部或
    直轄市政府所公告當地區每人每月最低生活費一點二倍定之
    ，本條例第64條之2第1項定有明文。本院參酌衛福部社會司
    所公告108年度高雄市最低生活費標準為13,099元，則聲請
    人每月最低生活所必需除有特殊情形並有證據證明者外，自
    宜以此之1.2倍即15,719元為度，始得認係必要支出。
㈣、關於聲請人扶養支出部分：
  ⒈聲請人稱扶養配偶杜劉麗雀，每月支出扶養費1,000元。經查
    ，杜劉麗雀係47年11月生，於106年至107年度均無申報所得
    ，名下無財產，自107年10月起每月領取12,064元勞保老年
    年金，原有存款569,628元，因長子與前女友就所購房屋有
    所糾紛，乃於108年3月28日提轉450,000元予長子，迄至108
    年4月2日存款餘額尚有129,628元等情，此有戶籍謄本（卷
    第15頁）、綜合所得稅各類所得資料清單及財產歸屬清單（
    卷第55至57頁）、勞工保險被保險人投保資料表（卷第49頁
    ）、勞動部勞工保險局函（卷第42頁）、存簿（卷第70至71
    頁）附卷可考。考量聲請人已負擔高額債務，其應負扶養義
    務之程度自有別於一般，而不能不顧及目前經濟能力，是聲
    請人配偶既得轉帳450,000元予長子，足見具有相當之資產
    ，且每月尚有領取勞保老年年金12,064元，堪認聲請人配偶
    尚維持生活，並無受聲請人扶養之必要，聲請人主張扶養配
    偶，難認可採。
  ⒉其次，聲請人稱扶養母杜林金治，每月支出扶養費5,000元。
    查杜林金治係15年生，於106年度至107年度均無申報所得，
    名下有2009年出廠車輛1部，每月領取3,628元國民年金老年
    年金，存款帳戶迄至108年5月10日尚有存款餘額361,461元
    等情，有戶籍謄本（卷第16頁）、綜合所得稅各類所得資料
    清單及財產歸屬清單（卷第64至66頁）、存簿（卷第72頁）
    、臺東縣政府函（卷第34頁）、勞工保險被保險人投保資料
    表（卷第52頁）、勞動部勞工保險局函（卷第42頁）在卷可
    按，客觀上堪認聲請人母親有受扶養之必要。至於扶養費用
    數額部分，考量聲請人母親係住於聲請人兄長位於臺東市之
    所有房屋，未有居住相關支出，扣除相當於房租支出所佔比
    例24.36%，本院認即應以108年度臺灣省每人每月不含房屋
    支出之最低生活費所必需11,244元為標準【計算式：14,866
    －（14,866×24.36 %）＝11,244元】，扣除每月領取之國民年
    金老年年金後，與其餘4名扶養義務人共同負擔扶養費。據
    此計算聲請人母親每月之扶養費應以1,523元為度【計算式
    ：（11,244－3,628）÷5＝1,523】。
㈤、綜上所述，聲請人每月平均收入為30,333元，扣除必要生活
    費15,719元、母親扶養費1,523元後，剩餘13,091元。而聲
    請人目前負債總額為2,987,830元（卷第82至97頁、第104頁
    ，包括：國泰世華銀行、台北富邦銀行、花旗銀行、星展銀
    行、中國信託銀行），以上開餘額按月攤還結果，至少約需
    19年（計算式：2,987,830÷13,091÷12＝19）始能清償完畢。
    堪認聲請人有不能清償債務之情事。此外，聲請人無擔保或
    無優先權之債務總額未逾12,000,000元，且無本條例第6條
    第3項、第8條或第46條各款所定駁回更生聲請之事由存在。
    則聲請人聲請更生為有理由，應予准許，爰命司法事務官進
    行本件更生程序。
四、依本條例第11條第1 項、第45條第1 項、第16條第1 項，裁
    定如主文。
中　　華　　民　　國　 108　　年　　10　　月　　29　　日
              　　民事庭　　法　　　官　賴寶合
以上正本係照原本作成。
本裁定不得抗告。
中　　華　　民　　國　 108　　年　　10　　月　　29　　日
  　                        書記官　胡美儀